臺灣臺南地方法院臺南簡易庭民事判決
109年度南保險簡字第7號
原      告  蕭秋香  

訴訟代理人  林志雄律師
複代理人    孟士珉律師
被      告  國泰人壽保險股份有限公司

法定代理人  黃調貴  
訴訟代理人  林憲一  
上列當事人間給付保險金事件，本院於民國110年11月24日言詞
辯論終結，判決如下：
    主      文
原告之訴及假執行之聲請均駁回。
訴訟費用由原告負擔。
　  事實及理由
壹、程序部分：
一、按當事人得以合意定第一審管轄法院，民事訴訟法第24條第
    1項前段定有明文。本件被告營業所所在地雖非在本院轄區
    內，惟依兩造所簽立之美滿人生312終身壽險第34條、防癌
    終身健康保險附約第37條、鍾愛一生313終身壽險第39條，
    有關各該契約約定事項涉訟時，合意本院為第一審管轄法院
    ，是本院對於本件訴訟有管轄權，合先敘明。
二、按訴狀送達後，原告不得將原訴變更或追加他訴，但擴張或
    減縮應受判決事項之聲明者，不在此限，民事訴訟法第255
    條第1項第3款定有明文。原告起訴時原聲明第2項：被告應
    給付原告新臺幣（下同）108,000元，及自民國109年2月16
    日起至清償日止，按週年利率百分之10計算之利息。嗣於11
    0年11月24日變更聲明為：被告應給付原告108,000元，及自
    109年7月3日起至清償日止，按週年利率百分之10計算之利
    息，核係減縮應受判決事項之聲明，揆諸上開規定，尚無不
    合，應予准許。　
貳、實體部分： 
一、原告起訴主張：
　㈠原告以自己為要保人及被保險人分別於83年6月2日向被告投
    保美滿人生312終身壽險，自83年6月2日生效，保險期限終
    身，保單號碼0000000000號，並附加防癌終身健康保險附約
    -個人型1單位及住院醫療日額給付保險800元（下稱系爭附
    約一）；87年6月10日投保防癌終身健康保險-個人型1單位
    ，自87年6月10日生效，保險期間終身，保單號碼000000000
    0號（下稱系爭保單）；88年3月2日投保鍾愛一生313終身壽
    險，自88年3月2日生效，保險期限終身，保單號碼00000000
    00號，並附加防癌終身健康保險附約-個人型1單位及溫心住
    院日額保險1,000元（下稱系爭附約二）。系爭附約一、二
    第19條及系爭保單第17條均約定：「被保險人於保險責任開
    始後，經診斷確定罹患癌症，並於有效期間內，以癌症為直
    接原因或癌症所引起的併發症，經醫師或醫院診斷必須接受
    住院治療者，本公司（即被告）按其實際住院日數，以附表
    三計算給付癌症住院醫療保險金」，系爭附約一、二第22條
    及系爭保單第20條約定：「被保險人於保險責任開始後，經
    診斷確定罹患癌症，並於有效期間內在醫院接受以癌症為直
    接原因或癌症所引起的併發症而必要的門診治療，本公司按
    附表六計算給付癌症門診醫療保險金」。
　㈡原告於95年間罹患肺癌第一期，進行肺葉切除手術，被告有
    依相關契約內容給付原告癌症保險理賠金。嗣原告因肺癌及
    合併症於108年9月24日至同年10月10日在奇美醫療財團法人
    奇美醫院（下稱奇美醫院）住院治療共17日（下稱系爭第1
    次住院），於108年12月21日至109年1月1日在奇美醫院住院
    治療共12日，合計29日（以下合稱系爭2次住院），原告依
    系爭附約一、二及系爭保單向被告申請住院醫療及門診醫療
    保險金，卻遭被告以原告於95年間經肺葉切除手術治療後，
    13年期間無癌症相關治療，肺功能已回復正常，系爭2次住
    院合計29日係治療原告氣喘病症，拒絕理賠，為此提起本件
    訴訟，依系爭附約一、二第19條、第22條、系爭保單第17條
    、第20條之約定，並依附表三以每日2,000元計算癌症住院
    醫療保險金、以附表六以每日1,000元計算癌症門診醫療保
    險金，請求被告給付原告系爭第1次住院醫療及癌症門診保
    險金153,000元【（2,000元+1,000元）×17日×3份保險契約
    】，及第2次癌症住院醫療及癌症門診保險金108,000元【（
    2,000元+1,000元）×12日×3份保險契約】。
　㈢又系爭附約一、二第23條約定，要保人應於知悉被保險人保
    險事故時，10日內以書面通知保險人，並應於知悉30日內檢
    具所需文件向保險人申請給付保險金。又美滿人生312終身
    壽險第16條第2項、鍾愛一生313終身壽險第18條第2項及保
    險法第34條規定，保險人應於收齊要保人檢具之申領保險金
    證明文件後15日內給付保險金，因可歸責於保險人致逾期未
    給付保險金者，保險人應另給付按年利一分加計之遲延利息
    。原告於系爭2次住院治療後，均已於約定期限內向被告交
    齊申領保險金之證明文件，然被告並未於收齊上開文件後15
    日內給付原告保險金，應認可歸責於被告，基此，爰請求原
    告就153,000元部分另給付自108年11月7日起、108,000元部
    分另給付自109年7月3日起，按週年利率百分之10之遲延利
    息。
　㈣原告系爭2次住院均係經奇美醫院主治醫生認定有住院治療肺
    癌及合併症之必要而住院治療，被告固提出財團法人金融消
    費評議中心（下簡稱評議中心）評議意見及內部醫師之鑑定
    報告，惟評議中心及被告並非醫療專業鑑定單位，縱評議意
    見及鑑定報告係由被告內部之醫療顧問或醫師所製作，惟該
    醫療顧問或醫師是否為專業醫治肺癌或呼吸道疾病之醫師，
    從事診療經驗為何，是否判斷過類此事件，均不無疑問，其
    僅審視原告病歷資料，未親自對原告歷年身體狀況為完整調
    查，即認原告肺功能已回復正常，令人質疑，被告應提出具
    體醫療研究或科學數據，證明肺葉切除及胸腔淋巴廓清術，
    不會引起氣喘或使原有氣喘加重，而非僅以臺灣氣喘諮詢協
    會醫訊記載「氣喘是一種支氣管慢性發炎及過度反應的疾病
    ，造成氣喘的原因通常與個人體質、遺傳及環境有關」，推
    翻奇美醫院就原告住院係治療癌症及合併症之專業診斷。而
    國立臺灣大學醫學院附設醫院（下稱臺大醫院）110年10月2
    0日校附醫秘字第1100904928號函附回覆意見表所載之意見
    僅係外部第三方單位參考相關病歷資料，未實際接觸原告所
    製作，該回覆意見表不得作為判斷依據，
　㈤並聲明：
　⒈被告應給付原告153,000元及自108年11月7日起至清償日止，
    按週年利率百分之10計算之利息。
  ⒉被告應給付原告108,000元及自109年7月3日起至清償日止，
    按週年利率百分之10計算之利息。
  ⒊願供擔保，請准宣告假執行。　　　　
二、被告則抗辯以：
　㈠依系爭附約一、二第19條約定：「被保險人於本附約保險責
    任開始後，經診斷確定罹患癌症，並於有效期間内，以癌症
    為直接原因或癌症所引起的併發症，經醫師或醫院診斷必須
    接受住院治療者，本公司按其實際住院日數，以下表計算給
    付癌症住院醫療保險金。」、第21條約定：「被保險人於本
    附約保險責任開始後的有效期間内，符合第19條的約定接受
    住院治療後出院在家療養者，本公司按實際在家療養日數，
    以下表計算給付癌症在家療養保險金。但每次最長以實際接
    受癌症住院治療日數為限」，可知契約約定以癌症為直接原
    因或癌症所引起的併發症，經醫師或醫院診斷必須接受住院
    治療者，作為請求癌症住院醫療及在家療養保險金之要件，
    有關經醫師診斷必需住院治療之意義，不應僅以實際治療之
    醫師認定「有住院必要性」即屬符合保險條款，應以具有相
    同專業醫師於相同情形通常會診斷具有住院必要性者，始克
    相當，俾符合保險為最大善意及最大誠信之契約本旨。而原
    告應就上開權利發生要件，善盡舉證之責，原告雖提出奇美
    醫院診斷證明書主張經醫師認定有住院治療其肺癌及合併症
    之必要，診斷證明書並記載「肺癌及合併症」，惟據其實際
    診療之出院病歷摘要，其中入院診斷記載「Asthma with ac
    ute exacerbation(氣喘急性惡化）」、「Asthma with sec
    ondary infection(氣喘續發性感染）」，且原告住院治療
    僅施以支氣管擴張劑及類固醇等藥物，主要是為治療氣喘，
    並無針肺癌進行何相關治療，亦無記載有何相關合併症，系
    爭2次住院並非直接治療其肺癌或所引起併發症。
  ㈡依臺大醫院110年10月20日校附醫秘字第1100904928號函附回
    復意見記載：「一、原告於108年9月24日至同年10月10日在
    奇美醫院主要治療疾病為氣喘急性發作及支氣管炎，使用藥
    物為支氣管擴張劑、類固醇及抗生素。...不屬於肺癌或肺
    癌引發之併發症。二、原告於108年12月21日至109年1月1日
    在奇美醫院住院之主因氣喘發作及次發性感染，使用藥物為
    吸入性擴張劑及類固醇。不屬於肺癌或肺癌引起之併發症。
    」，此並與評議中心評議及被告内部醫師意見一致，被告依
    約自無給付原告癌症住院醫療及在家療養保險金之責。
　㈢並聲明：原告之訴駁回。如受不利判決，願以中央政府建設
    公債供擔保，請准宣告免為假執行。
三、本件經調查，兩造對下列事實不為爭執，並有原告提出之國
    泰人壽保險股份有限公司保單號碼0000000000號保單（含防
    癌終身健康保險附約即附約一：癌症住院醫療每日2,000、
    癌症門診醫療每日1,000）、國泰美滿人生312終身壽險防癌
    終身健康保險附約條款；保單號碼0000000000號即系爭保單
    要保書及保單內容主要給付項目（癌症住院醫療每日2,000
    、癌症門診每日1,000）；保單號碼0000000000號國泰鍾愛
    一生313終身壽險保單（含防癌終身附約個人型附約即附約
    二內容：癌症住院醫療每日2,000、癌症門診醫療每日1,000
    ）等保單及保單條款及奇美醫院診斷證明書、出院病歷摘要
    等件及財團法人金融消費中心評議案件卷內之奇美醫院95年
    12月29日出具之診斷證明書在卷可憑（補字卷第19頁至第14
    5頁），並有本院向評議中心調取之兩造間癌症或其他併發
    症爭議案卷可憑，堪信為事實：
  ㈠原告有向被告投保系爭附約一、附約二及系爭保單，上開保
    險契約均仍在有效期間內，如原告以癌症為直接原因或癌症
    所引起之併發症而必須接受住院治療及門診治療，依系爭附
    約一、附約二及系爭保單，均各得請求住院醫療保險金每日
    2,000元、門診醫療保險金每日1,000元。
　㈡原告曾於95年12月間確診罹患肺癌第一期，於95年12月12日
    經奇美醫院施行右上肺葉切除及胸腔淋巴廓清手術，於同年
    12月22日出院。
　㈢原告於108年9月24日至同年10月10日有至奇美醫院住院17日
    接受治療；復於108年12月21日至109年1月1日至奇美醫院住
    院12日接受治療。
　㈣原告就系爭第1次住院向被告申請保險理賠糾紛曾向評議中心
    申請評議，經評議中心以109年評字第242號評議書決定就原
    告之請求難為有利原告之認定。　
四、兩造爭執事項：原告依系爭保單及附約一、二請求被告給付
    住院醫療保險金共計174,000元、門診醫療保險金87,000元
    及利息，是否有理由？
五、本院之判斷：　
　㈠按當事人主張有利於己之事實者，就其事實有舉證之責任，
    民事訴訟法第277條前段定有明文。又民事訴訟如係由原告
    主張權利者，應先由原告負舉證之責，若原告先不能舉證，
    以證實自己主張之事實為真實，則被告就其抗辯事實即令不
    能舉證，或其所舉證據尚有疵累，亦應駁回原告之請求。
　㈡依原告所提出之系爭附約一、二第19條約定「被保險人於本
    附約保險責任開始後，經診斷確定罹患癌症，並於有效期間
    內，以癌症為直接原因或癌症引起的併發症，經醫師或醫院
    診斷必須接受住院治療者，本公司按其實際住院日數，以下
    表計算給付癌症住院醫療保險金」；第22條約定「被保險人
    於本附約保險責任開始後，經診斷確定罹患癌症，並於有效
    期間內在醫院接受以癌症為直接原因或癌症引起的併發證而
    必要的門診治療，本公司按下表計算給付癌症門診醫療保險
    金…」，另系爭保單第17條、第20條亦係為相同之條款內容
    ，此有原告提出之附約一、附約二保單條款在卷可憑，且為
    被告所不爭執，是原告依所投保之上開三保單內容得向被告
    請求住院醫療保險金及門診保險金，即必須是「以癌症為直
    接原因或癌症引起之併發症之住院治療及門診治療」，上開
    事實乃有利於原告之事實，依前揭說明，自應由原告先負舉
    證之責。
　㈢而原告提出本件請求無非係以奇美醫院所開立之診斷證明書2
    份為憑，上開2份診斷證明書分別記載原告因肺癌及合併症
    於108年9月24日入住血液腫瘤科病房，於108年10月10日出
    院；於108年12月21日入住血液腫瘤科於109年1月1日出院，
    共12天，如不爭執事項㈢所示，而有關原告有因癌症或癌症
    引起之併發症於上開29天作門診治療部分，並未據原告提出
    任何門診醫療證據資料，是原告請求門診醫療保險金87,000
    元部分，明顯無據，應予駁回。至原告所提出之上開奇美醫
    院診斷證明書2份，固足以證明原告確有在奇美醫院住院29
    天，惟被告否認原告系爭2次住院係以肺癌為直接原因或肺
    癌引起之併發症所為之住院治療，是本件所應審究者即在於
    原告系爭2次住院是否屬以癌症為直接原因或癌症所引起之
    併發症之住院治療？經查：
  ⒈被告抗辯原告之系爭2次住院主要均是治療氣喘，並無針對肺
    癌進行任何治療，兩造間就原告系爭第1次住院是否屬癌症
    或其併發症之住院治療爭議已曾經評議中心認定原告之主張
    無理由等情，業據提出財團法人金融消費評議中心109年評
    字第242號評議書乙份為證，而依上開評議書事實及理由欄
    載：...六、判斷理由…㈡就前揭爭點，經諮詢本中心專業醫
    療顧問，其意見略以：依據所附病歷資料，申請人有過敏史
    及反覆性氣喘發作的病史，而癌症手術為13年前進行的上肺
    葉切除手術，因此系爭住院並非癌症所引起的併發症而接受
    之住院治療。㈢本中心為求慎重起見，復諮詢另一專業醫療
    顧問，其意見略以：申請人（即原告；下同）本來就有氣喘
    的病史，95年12月12日因第一期肺癌切除右上肺小葉，已經
    術後快13年，其間並無有關癌症的治療，肺功能已恢復正常
    。本次108年9月24日至同年10月10日在奇美醫院住院，住院
    17天主訴為氣喘再發作，住院期間只給類固醇及支氣管擴張
    劑等氣喘的治療無癌症的治療。系爭住院與系爭條款以癌症
    為直接原因或癌症引起的併發症而接受住院治療無關。㈣從
    而，依前揭醫療顧問意見及目前現有資料，本件申請人於10
    8年9月24日至同年10月10日期間至奇美醫院住院接受治療，
    難以認定屬癌症為直接原因或癌症引起的併發症之住院治療
    。…」（見本院卷第29頁至32頁）內容觀之，已翔實參據原
    告所提出之診斷證明書、奇美醫院病歷資料及相關保單契約
    內容等資料，明確認定原告在奇美醫院之系爭第1次住院及
    治療，並非因癌症為直接原因或癌症引起的併發症之住院治
    療。
　⒉原告所提出之系爭診斷證明書2份固均記載病患即原告因肺癌
    及合併症入住血液腫瘤科病房等語，惟經本院函奇美醫院查
    詢原告95年12月肺癌手術後有無復發或再繼續進行何治療時
    ，奇美醫院亦僅函覆有肺部結節，顯然並無復發或其他肺癌
    之其他治療，此與上開評議中心所諮詢之專家意見亦相符，
    另本院函奇美醫院說明系爭2次住院是否係直接治療其肺癌
    或肺癌所引起之併發症？判斷依據及理由說明及原告罹患肺
    癌前是否即有氣喘病史及系爭2次住院之原因是否為原氣喘
    病史之治療或係針對「肺癌之併發症」之治療等情，奇美醫
    院亦僅函覆：所謂併發症是手術後因肺部切除產生呼吸障礙
    等，並函覆原告系爭2次住院治療是呼吸功能異常、感染故
    認定是肺癌及肺癌之併發症之治療等語，惟就原告之氣喘病
    史及系爭2次住院是否係原氣喘病史之治療則均未函覆說明
    ，此有奇美醫院110年6月29日（110）奇醫字第2896號函及
    所附之專用病情摘要一紙在卷可參，惟呼吸功能異常及感染
    之原因甚多，而依奇美醫院上開函覆資料亦可知原告於95年
    切除第一期肺癌切除右上肺小葉後，其間並無有關癌症的治
    療，以上開時間而論實尚難以原告曾有肺癌病史及急診時有
    所謂之呼吸功能異常及感染即均能認定是屬肺癌之併發症，
    而奇美醫院就上開問題均未提出說明及依據，是本院尚難以
    系爭診斷證明書之記載即認定原告所主張系爭2次住院係屬
    肺癌之併發症之住院治療為可採。
　⒊再本院就上開爭執內容檢送原告自95年起在奇美醫院之全部
    就診完整病歷資料囑託臺大醫院鑑定，該醫院鑑定意見為：
    一、蕭秋香女士於108年9月24日至108年10月10日在奇美醫
    院主要治療疾病為氣喘急性發作及支氣管炎，使用藥物為支
    氣管擴張劑、類固醇及抗生素。另外，蕭女士本身有糖尿病
    ，住院中亦有調整糖尿病用藥。不屬於肺癌或肺癌引發之併
    發症。二、蕭女士於108年12月21日至109年1月1日在奇美醫
    院住院之主因為氣喘發作及次發性感染，使用藥物為吸入性
    擴張劑及類固醇。不屬於肺癌或肺癌引發之併發症等語，有
    臺大醫院110年10月20日校附醫秘字第1100904928號函暨所
    附之受理院外機關鑑定案件回復意見表1份在卷可參（本院
    卷第187 頁至第189頁），原告雖主張臺大醫院僅是依原告
    病歷資料，未親自對原告歷年身體及狀況為完整之調查，其
    鑑定意見令人質疑，應傳喚原告在奇美醫院之主治醫師到庭
    作證較為明確等語，惟本院於囑託臺大醫院鑑定前已就相關
    疑問函奇美醫院說明，而原告在奇美醫院之主治醫師僅以病
    情摘要函覆如前，無從作為本件爭點之判斷依據，詳如前述
    ，再本院審酌臺大醫院為國內頗具規模之教學醫院，其教學
    、醫療及鑑定之專業品質頗受肯定。況依據醫療法第67條第
    1 項規定：「醫療機構應建立清晰、詳實、完整之病歷。前
    項所稱病歷，應包括下列各款之資料：醫師依醫師法執行
    業務所製作之病歷。各項檢查、檢驗報告資料。其他各類
    醫事人員執行業務所製作之紀錄。」可見病歷記載為臨床檢
    查、診斷及治療之客觀紀錄，為醫療鑑定之重要依據。本件
    臺大醫院係依據原告在奇美醫院就診之全部病歷資料為鑑定
    ，且與原告無利害關係，應較具客觀性及公正性，故原告稱
    臺大醫院所屬醫師並未親自對原告歷年身體狀況為調查，僅
    係以病歷為鑑定，故其鑑定意見不足為憑云云，顯非可採。
    因而，本院認上開臺大醫院之鑑定意見具有專業性及公正性
    ，應為可採，原告聲請傳喚原告在奇美醫院住院期間之主治
    醫師到庭作證部分，因待證事實已經明確，自無必要。
  ⒋綜參上情，被告抗辯內容已提出上開證據證明，足資認定，
    原告所提系爭2份診斷證明書尚難證明原告系爭2次住院係以
    癌症為直接原因或癌症所引起之併發症之住院治療，則原告
    依系爭附約一、二及系爭保單請求被告給付癌症住院醫療保
    險金共計174,000元，亦顯不符合上開契約之約定，亦無從
    准許。
六、綜上所述，原告本於系爭附約一、二及系爭保單之約定，請
    求被告給付癌症住院醫療保險金174,000元、門診醫療保險
    金87,000元，共計261,000元及其遲延利息，均為無理由，
    應予駁回。又原告之訴既經駁回，其假執行之聲請亦失所依
    據，應併予駁回。
七、本件為判決之事證已臻明確，兩造其餘攻擊、防禦方法核不
    影響判決結果，爰不贅論。
八、訴訟費用負擔之依據：民事訴訟法第78條。
中　　華　　民　　國　　110 　年　　12　　月　　17　　日
                  臺灣臺南地方法院臺南簡易庭
                                  法  官  童來好
上列為正本，係照原本作成。
如不服本判決，應於送達後20日內向本庭（臺南市○○路0段000號
）提出上訴狀（須按他造當事人人數附繕本）。
中　　華　　民　　國　　110 　年　　12　　月　　17　　日
                                  書記官  郭倢妮